【裁判字號】    95,台上,4203
【裁判日期】    950731
【裁判案由】    誣告
【裁判全文】
最高法院刑事判決            九十五年度台上字第四二０三號
    上  訴  人  台灣高等法院檢察署檢察官
    被      告  甲○○
                        樓
上列上訴人因被告誣告案件，不服台灣高等法院中華民國九十五
年五月十一日第二審更審判決（九十四年度上更(二)字第七三一號
，起訴案號：台灣士林地方法院檢察署八十七年度偵字第五二○
六號），提起上訴，本院判決如下：
    主  文
上訴駁回。
    理  由
按刑事訴訟法第三百七十七條規定：上訴於第三審法院，非以判
決違背法令為理由，不得為之。是提起第三審上訴，應以原判決
違背法令為理由，係屬法定要件。如果上訴理由狀並未依據卷內
訴訟資料，具體指摘原判決不適用何種法則或如何適用不當，或
所指摘原判決違法情事，顯與法律規定得為第三審上訴理由之違
法情形，不相適合時，均應認其上訴為違背法律上之程式，予以
駁回。本件原判決以公訴意旨略稱：被告甲○○於民國八十五年
四月十日，以其本人名義加入以告訴人鍾喜元為會首，每會新台
幣（下同）一萬元，每月十日開標一次，會員連會首共三十八名
之民間互助會計二會，另以蔡麗娥名義加入一會。莊盟中（業經
判刑定讞）本欲加入一會，惟起會前臨時決定不參加，由鍾喜元
予以承受。嗣上訴人先後於八十五年十月十日與八十六年三月十
日分別以其本人名義與蔡麗娥名義標走二會，復於八十六年九月
間欲再以本人名義標會時，經鍾喜元告以不得連續得標為由拒絕
其標會，心生不滿，意圖他人受刑事處分，夥同莊盟中於八十六
年十月七日向台灣台北地方法院檢察署按鈴申告，誣指鍾喜元冒
用莊盟中之名義跟會並標走會款，涉犯偽造文書犯行。迄偵查中
，二人復誣指鍾喜元冒用叢義滋之名義標會，上訴人另誣指鍾喜
元冒用周一良之名義標會。嗣該案經台灣台北地方法院檢察署檢
察官處分不起訴確定，因認被告與莊盟中共犯刑法第一百六十九
條第一項之誣告罪嫌。經審理結果，認為不能證明被告犯罪，爰
撤銷第一審之科刑判決，改判諭知其無罪，已綜合全部卷證資料
，逐一斟酌判斷，詳敘其無從形成被告有罪判決之心證理由，從
形式上觀察，並無判決違背法令之情形存在。查送達文書除刑事
訴訟法有特別規定外，準用民事訴訟法之規定，刑事訴訟法第六
十二條定有明文，而寄存送達刑事訴訟法並無特別規定，自應準
用民事訴訟法之規定。又民事訴訟法第一百三十八條所規定之寄
存送達，限於不能依同法第一百三十六條及第一百三十七條規定
行送達者，始得為之，設其送達之處所，雖原為應受送達人之住
居所、事務所或營業所，而實際上已變更者，該原住居所、事務
所或營業所，即非應為送達之處所，自不得於該原處所為寄存送
達，如為寄存送達，應於應受送達人實際領取該訴訟文書時發生
送達之效力。查被告原住所雖在台北市士林區○○○路○段一九
八巷十四號二樓，但該址自八十八年十二月十五日起即已申請拆
屋，廢止使用水電迄今。且被告於通緝歸案後，於審判中先後向
法院陳報其居所為新竹市○○路四十九巷一號，及台中縣（和平
鄉）達觀村天嶺巷三號，茲第一審送達判決正本時，並未依其陳
報之上開居所送達，而寄存於台北市政府警察局士林分局社子派
出所，已與寄存送達之規定不合。是第一審判決之送達，應於被
告實際領取該訴訟文書時即八十九年四月七日發生送達之效力。
原審計算被告上訴期間，扣除在途期間四日，其上訴期間自八十
九年四月七日翌日起算至四月二十一日始告屆滿，認被告於八十
九年四月十八日提起上訴，並無逾越法定上訴期間，其上訴為合
法。此乃原審取捨證據及證據證明力判斷職權之合法行使，其所
為判斷，尚無違背證據法則，自不得指為違法。檢察官上訴意旨
略以：被告為接受文書之送達，應將其住居所向法院或檢察官陳
明，如在法院所在地無住居所者，應陳明以在該地有住居所之人
為送達代收人等語。但被告並未向法院陳明送達代收人，第一審
法院無從向送達代收人送達，自屬當然，檢察官認應向送達代收
人為送達，尚屬誤會。又刑事訴訟法第一百六十五條第一項規定
卷宗內之筆錄及其他文書可為證據者，應向被告宣讀或告以要旨
，而不曰向當事人宣讀或告以要旨，自係賦予被告辯解之機會，
俾為防禦權之行使，此為被告之利益而設甚明。本件係為無罪判
決，縱原審未將卷附互助會單四份向被告宣讀或告以要旨，仍無
礙於其防禦權之行使，仍難謂為違法。復按依修正後刑事訴訟法
施行法第七條之三規定：「中華民國九十二年一月十四日修正通
過之刑事訴訟法施行前，已繫屬於各級法院之案件，其以後之訴
訟程序，應依修正刑事訴訟法終結之。但修正刑事訴訟法施行前
已依法定程序進行之訴訟程序，其效力不受影響。」而九十二年
二月六日修正公布之刑事訴訟法，業於同年九月一日施行，本件
係於八十七年十二月十五日修正刑事訴訟法施行前繫屬於第一審
法院，此有第一審法院收文章蓋於台灣士林地方法院檢察署八十
七年十二月十五日士檢仁八七偵五二Ｏ六字第八七一二號送審函
可稽（第一審訴字卷第一頁）。茲證人叢義滋、莊盟中於偵查中
向檢察官所為之陳述，均係修正刑事訴訟法施行前依當時之法定
程序所製作而取得之證據，其證據能力不因修正刑事訴訟法實施
而受影響。同理，告訴人即證人鍾喜元於偵查中向檢察官所為之
陳述，亦有證據能力，原判決雖漏未加以說明，究於原判決主旨
無生影響，尤不得據為上訴第三審之適法理由。至於證據之取捨
及證據證明力如何，均屬事實審法院得自由裁量、判斷之職權，
苟其此項裁量、判斷，並不悖乎通常一般之人日常生活經驗之定
則或論理法則，又於判決內論敘其何以作此判斷之心證理由者，
即不得任意指摘其為違法，據為提起第三審上訴之合法理由。按
告訴人鍾喜元之指訴是否可採？鍾喜元有無告知被告已承受莊盟
中之互助會？何以不將莊盟中自互助會員名單中剔除，仍以莊盟
中之名義標會？被告有無誣告鍾喜元偽造文書之犯意？其告訴是
否出於誤會？此等事項乃原審取捨證據及證據證明力判斷職權之
合法行使，其所為判斷，尚無悖乎一般經驗法則，自不得指為違
法。本件檢察官所提出之證據，既不足為被告有罪之積極證明，
其指明之證明方法，復無從說服法院以形成被告有罪之確信，或
未指明其證據方法與待證事實之關係，基於無罪推定之原則，原
審撤銷第一審之科刑判決，改判諭知被告無罪，並無不當。上訴
意旨置原判決上開明確論斷於不顧，對原審取捨證據及證據證明
力判斷之審判職權行使，任憑己見，或就同一證據資料為相異之
評價，或就不影響於判決本旨事項再為事實上之爭辯，均與法律
規定得為第三審上訴理由之違法情形，不相適合，其上訴為違背
法律上之程式，應予駁回。
據上論結，應依刑事訴訟法第三百九十五條前段，判決如主文。
中    華    民    國  九十五  年    七    月  三十一  日
                      最高法院刑事第二庭
                          審判長法官  紀  俊  乾
                                法官  黃  正  興
                                法官  陳  東  誥
                                法官  花  滿  堂
                                法官  陳  世  淙
      本件正本證明與原本無異
                                      書  記  官
中    華    民    國  九十五  年    八    月    二    日
                                                      Ｌ


司法院資訊處製作；財團法人民間司法改革基金會備份。
